【裁判字號】    92,上易,1400
【裁判日期】    920918
【裁判案由】    傷害等
【裁判全文】
臺灣高等法院臺中分院刑事判決                  九十二年度上易字第一四○○號
    上  訴  人
    即  被  告  甲○○○
右上訴人因傷害等案件，不服臺灣臺中地方法院九十二年度易字第二○○號，中華民
國九十二年四月二十八日第一審判決（起訴案號：台灣臺中地方法院檢察署九十一年
度偵字第一六五六五號），提起上訴，本院判決如左：
      主      文
上訴駁回。
      事實及理由
一、本案經本院審理結果，認第一審判決認事用法及量刑均無不當，應予維持，並引
    用第一審判決書記載之事實、證據及理由（如附件）。
二、上訴人即被告甲○○○在本院未提出其他有利之證據及辯解，其上訴無理由，應
    予駁回。
三、依刑事訴訟法第三百七十三條、第三百六十八條，判決如主文。
本案經檢察官丙○○到庭執行職務。
中      華      民      國    九十二    年      九      月     十六     日
                                   臺灣高等法院臺中分院刑事第十庭
                                         審判長法  官  林  照  明
                                               法  官  蔡  名  曜
                                               法  官  王      銘
右正本證明與原本無異。
不得上訴。
                                               書記官  王  麗  珍
中      華      民      國    九十二     年      九      月    十八     日
                                                                        Ｆ
附件
臺灣臺中地方法院刑事判決                          九十二年度易字第二號
    公  訴  人  臺灣臺中地方法院檢察署檢察官
    被      告  甲○○○  女  五十六歲（民國○○○年○月○日生）
                          住臺中縣烏日鄉○○○路九四號
                          居彰化縣彰化市○○路二００巷六十號
                          身分證統一編號：Ｒ二五四二三七七號
                乙○○○  女  七十二歲（民國○○年○月○日生）
                          住臺中縣烏日鄉○○○路七八號
                          身分證統一編號：Ｍ二五九八五號
                朱惠中    男  三十一歲（民國○○年○月○○日生）
                          住臺中縣烏日鄉○○○路六０號
                          居臺中縣烏日鄉○○○路九十四號
                          （現因另案在臺灣彰化監獄彰化分監執行中）
                          身分證統一編號：Ｓ一二八八二九五號
右列被告因傷害等案件，經檢察官提起公訴（九十一年度偵字第一六五六五號），本
院判決如左：
    主  文
甲○○○共同傷害人之身體，處拘役貳拾日，如易科罰金，以佰元折算壹日。又於
公務員依法執行職務時，當場侮辱，處拘役拾日，如易科罰金，以佰元折算壹日
。應執行拘役肆拾日，如易科罰金，以佰元折算壹日。
乙○○○傷害人之身體，處拘役拾日，如易科罰金，以佰元折算壹日。
朱惠中共同傷害人之身體，累犯，處拘役拾伍日，如易科罰金，以佰元折算壹日。
    事  實
一、朱惠中前於民國八十六年間因違反麻醉藥品管理條例，經本院判處有期徒刑五月
    ，如易科罰金，以三百元折算一日確定，送監執行後，業於八十七年七月二十七
    日易科罰金執行完畢，竟不知謹慎言行，適其母甲○○○於九十一年四月十四日
    下午一時三十分許，在臺中縣烏日鄉○○○路五十三號前，因細故與乙○○○發
    生激烈口角，二人進而徒手互毆，乙○○○遂基於傷害之故意，憑藉身材較甲○
    ○○壯碩，以手拉扯甲○○○頭髮，按押甲○○○肩膀，將之壓制在地上，致使
    甲○○○受有右股骨頸骨折之傷害。甲○○○乃高聲呼叫：「阿中（按指朱惠中
    ），阿中，你媽被人打在地上，要被人打死，你打死乙○○○，打死我可以負責
    ．．．」等語，正在附近住處內之朱惠中聞訊趕來，因見甲○○○已跌坐在地，
    乙○○○仍欲出手毆打之，乃與甲○○○共同基於傷害之犯意聯絡，用力以雙手
    推打乙○○○背部，致使乙○○○滑跌出去，受有四肢多處瘀青及右臉、頸部多
    處瘀青等傷害。嗣經鄰人見狀乃緊急報警，於同日下午三時三十分許，臺中縣警
    察局烏日分局烏日派出所勤區警員張佑男、林財安據報趕往上開地點處理，尚在
    依法執行職務時，甲○○○因不滿張佑男、林財安未將乙○○○逮捕，竟基妨害
    公務之犯意，當場以台語：「幹你娘．．．幹幹幹」等穢語，侮辱依法執行職務
    之公務員即警員張佑男、林財安。
二、案經乙○○○訴由臺中縣警察局烏日分局報告及甲○○○訴由臺灣臺中地方法院
    檢察署檢察官偵查起訴。
    理  由
一、被告甲○○○、朱惠中共同傷害部分：
（一）訊之被告甲○○○、朱惠中對於被告甲○○○有於右揭時、地與同案被告乙○
      ○○發生激烈口角及扭打，被告甲○○○因被同案被告乙○○○壓制在地，造
      成右股骨頸骨折之傷害，乃呼叫被告朱惠中前來，被告朱惠中於到場後即將同
      案被告乙○○○推開，致使同案被告乙○○○滑跌出去，並受有四肢多處瘀青
      及右臉、頸部多處瘀青等傷害之事實，固均坦承不諱，惟矢口否認有何傷害之
      犯行，被告甲○○○辯稱：同案被告乙○○○是因為被前來制止之同案被告朱
      惠中推開而受傷，伊與同案被告朱惠中並無犯意之聯絡，亦未曾說過要同案被
      告朱惠中打死乙○○○的話云云；被告朱惠中則以：伊好言相勸同案被告乙○
      ○○不要再打伊母親即被告甲○○○，乙○○○仍繼續毆打，才用雙手將乙○
      ○○推開，並未毆打乙○○○云云。
（二）經查：
  １、被告甲○○○、朱惠中前開自白，核與同案被告乙○○○指訴之情節相符，復
      經在場目睹之鄰人即證人劉鵬於警訊、偵查及本院審理時及證人呂運妹於本院
      審理時證述綦詳，並有乙○○○受傷之診斷證明書、現場圖各一紙附卷可稽，
      足認係與事實相符，堪予信採。
  ２、被告朱惠中雖矢口否認有毆傷同案被告乙○○○，但查，被告乙○○○之體格
      壯碩一節，業據證人劉鵬於偵查中證述明確，復經本院於被告乙○○○到庭應
      訊時審視無訛。被告朱惠中以雙手推乙○○○之背部一下，竟能使乙○○○滑
      跌出去，並因而受有四肢多處瘀青及右臉、頸部多部瘀青等傷害，足見被告朱
      惠中所使用之力道強勁，顯非單純為圍護其母甲○○○所作之防護動作，其對
      乙○○○將因此而受有傷害之情狀，理當有所認知，其主觀上確有傷害乙○○
      ○之犯意，要屬無疑。被告朱惠中前開所辯，自不足採。
  ３、又被告甲○○○雖矢口否認與被告朱惠中有何犯意之聯絡，亦否認有說過：「
      ．．．你（按指被告朱惠中）打死乙○○○，打死我可以負責．．．」等語，
      被告朱惠中復到庭辯稱：被告甲○○○並未叫伊打死同案被告乙○○○云云，
      然查：
    (1)被告甲○○○確有在被同案被告乙○○○壓制在地時，高聲呼叫：「阿中（按
      指朱惠中），阿中，你媽被人打在地上，要被人打死，你打死乙○○○，打死
      我可以負責．．．」等語之事實，業據當場目擊之證人劉鵬於偵查中及證人呂
      運妹於本院審理時分別結證屬實，有偵訊及本院審判筆錄在卷可考；又被告甲
      ○○○於被壓制在地並呼叫被告朱惠中後，猶試圖以安全帽丟打同案被告乙○
      ○○，而同案被告乙○○○在被告甲○○○跌坐地上後，仍欲持被告甲○○○
      丟過來之安全帽毆打之等情，則據被告朱惠中供明在卷；而現場確實留有被告
      甲○○○之安全帽一頂一節，又經到場執行勤務之員警即證人張佑男於偵查中
      陳稱明確，皆有偵訊筆錄可資參佐，則以被告甲○○○、乙○○○二人互相叫
      罵之激烈情狀，已跌坐不起而處弱勢之甲○○○除呼喊兒子朱惠中到場解救外
      ，亦有要被告朱惠中出手毆打乙○○○以反擊之之言語，核與常情尚屬無違。
      綜上，同案被告乙○○○指稱：被告甲○○○確有向同案被告朱惠中高呼：「
      ．．．你打死乙○○○，打死我負責．．．」等語，即堪信採，被告朱惠中前
      開所辯，無非係迴護其母即被告甲○○○之詞，委不足取。
    (2)又查，被告甲○○○雖係使用「打死」等字句，惟考之當時其與同案被告乙○
      ○○先已發生激烈口角，又被同案被告乙○○○壓制在地，並因而受有右股骨
      頸骨折之傷害，情緒自係激動，衡情，其於此際所使用要對對方不利之言詞，
      當屬言過其實。參以被告甲○○○、乙○○○僅係鄰居關係，彼此間並無特殊
      之深仇大恨，二人此次又係臨時因細故互罵進而發生扭打，被告甲○○○應無
      置同案被告乙○○○於死地之動機。是以被告甲○○○上開言詞應僅在呼叫被
      告朱惠中前來協助伊反擊毆打同案被告乙○○○，而非意在打死對方，應臻明
      確。
    (3)綜上，被告甲○○○雖因跌坐在地，受有右股骨頸骨折之傷害，而無力自行反
      擊毆打同案被告乙○○○，但既呼叫其子即被告朱惠中前來協助伊對抗同案被
      告乙○○○，被告朱惠中亦據而用力推打乙○○○背部，致使乙○○○滑跌出
      去，受有四肢多處瘀青及右臉、頸部多處瘀青等傷害，被告甲○○○自難諉稱
      與被告朱惠中並無犯意之聯絡。被告甲○○○此部分所辯，自不足採。
（三）綜右所陳，被告甲○○○、朱惠中確實有傷害乙○○○之犯意聯絡，乙○○○
      並因被告朱惠中之推打行為，而致傷之事實，事證明確，堪以認定。
二、被告甲○○○妨害公務部分：
（一）訊之被告甲○○○對於臺中縣警察局烏日分局烏日派出所勤區警員張佑男、林
      財安據報前往處理伊與同案被告乙○○○互毆糾紛時，因對警員張佑男、林財
      安之處理方式有所不滿，乃以台語說出：「幹你娘．．．幹幹幹」等語之事實
      ，固均坦承不諱，惟矢口否認有何妨害公務之犯行，辯稱：伊因不識字，又居
      村部落，不自覺感染「幹你娘」「幹」等語之口頭禪，實無故意辱罵警員之意
      思云云。
（二）惟查，被告甲○○○係因到場執行職務之員警即證人張佑男、林財安未當場逮
      捕同案被告乙○○○，而心生不滿，始以「幹你娘．．．幹幹幹」等語責罵證
      人張佑男、林財安等事實，業據證人張佑男、林財安於警訊及偵查中證述綦詳
      ，證人劉鵬復於警訊時證稱：「．．．警方到達時，陳玉霞態度惡劣，和警方
      爭吵，警方本來要將陳玉霞依妨礙公務移送，後來可能見陳玉霞腳受傷而作罷
      ．．．」等語，足見被告甲○○○當時以台語說出：「幹你娘．．．幹幹幹」
      等穢語，確實係針對證人張佑男、林財安二人，並有侮辱該二人之意，要屬無
      疑。被告甲○○○此部分所辯，顯係事後飾卸之詞，並不可採。其確有違犯右
      開妨害公務之犯行，應堪認定。
三、被告乙○○○傷害部分：
（一）訊之被告乙○○○對於有於右揭時、地與同案被告甲○○○發生激烈口角及扭
      打，伊確有以手拉扯甲○○○頭髮，按押甲○○○肩膀，將之壓制在地上等事
      實，固坦承不諱，惟矢口否認同案被告甲○○○所受之右股骨頸骨折傷害，係
      伊所造成，辯稱：甲○○○之腿傷係舊傷，是先前由甲○○○之子朱惠中毆打
      所致云云。
（二）經查：
  １、被告乙○○○上開所辯，雖據其提出同案被告甲○○○告訴朱惠中傷害之不起
      訴處分書一件，欲資佐憑，然經臺灣臺中地方法院檢察署檢察官函詢行政院衛
      生署臺中醫院結果，該醫院係函稱：甲○○○九十一年四月十四日入院傷勢，
      依當日之急診病歷記載其「右股骨頸骨折」應係新傷等情，有該醫院九十一年
      九月十日九一中醫歷字第０００五八一五號函及病歷影本一冊在卷可稽。基此
      ，同案被告甲○○○所受之右股骨項骨折之傷害，確實係於右揭時、地因被告
      乙○○○按押其肩膀，將之壓制在地所造成之事實，即堪認定。被告乙○○○
      所為辯解，與事實不符，自無足取。
  ２、此外，尚有甲○○○受傷之診斷證明書一紙在卷足憑。從而，被告乙○○○右
      開傷害犯行，事證明確，洵堪認定。
二、查被告甲○○○、朱惠中共同基於傷害之犯意聯絡，由被告朱惠中出手推打乙○
    ○○，致使乙○○○滑跌出去，受有四肢多處瘀青及右臉、頸部多處瘀青等傷害
    ；另被告乙○○○基於傷害之犯意，將甲○○○壓制在地，致使甲○○○受有右
    股骨頸骨折之傷害，核被告甲○○○、朱惠中、乙○○○此部分所為，各係犯刑
    法第二百七十七條第一項之普通傷害罪。又被告甲○○○於員警張佑男、林財安
    依法執行職務時，以「幹你娘．．．幹幹幹」等穢語，當場侮辱之，核其此部分
    所為，另犯同法第一百四十條第一項前段之侮辱公務員罪。又：
（一）被告甲○○○、朱惠中就傷害乙○○○之犯行，有犯意之聯絡及行為之分擔，
      皆為共同正犯。
（二）被告甲○○○前開所犯傷害及妨害公務犯行，犯意各別，行為互殊，應分論併
      罰。
（三）被告朱惠中前於八十六年間因違反麻醉藥品管理條例，經本院判處有期徒刑五
      月，如易科罰金，以三百元折算一日確定，送監執行後，業於八十七年七月二
      十七日易科罰金執行完畢，有卷附臺灣臺中地方法院檢察署刑案資料查註紀錄
      表、臺灣高等法院被告全國前案紀錄表各一份在卷可按，其受有期徒刑之執行
      完畢，五年以內再犯有期徒刑以上之罪，為累犯，依法加重其刑。
（四）爰審酌被告甲○○○、乙○○○本係鄰居，僅因一時口角而發生扭打，被告朱
      惠中則為圍護其母甲○○○始推打乙○○○，犯罪之動機、目的均屬單純，但
      未能以理性解決紛爭，動輒出手互毆，手段並不平和，被告甲○○○因此受有
      右股骨頸骨折，乙○○○受有四肢多處瘀青及右臉、頸部多處瘀青等傷害，輕
      重有別；被告甲○○○於處弱勢後，竟呼叫其子朱惠中前往救援，被告朱惠中
      僅係用力推打被告乙○○○背部一下，被告乙○○○則徒手壓制甲○○○等犯
      罪之手段、情節不同，被告朱惠中係基於為人子維護母親之心而出手推打被告
      乙○○○，情節顯較被告甲○○○為輕；被告甲○○○對於執行職務員警之處
      理方式不滿，竟不思以理性溝通之方式解決，任意以穢語侮罵員警，藐視國家
      公權力，妨害國家公權力之執行，暨被告三人於犯後均未能坦承犯行，又未達
      成和解，犯後態度不佳等一切情狀，分別量處如主文所示之刑，並均諭知易科
      罰金之折算標準，另就被告甲○○○所犯二罪，定其應執行之刑，及諭知易科
      罰金之折算標準。
據上論斷，應依刑事訴訟法第二百九十九條第一項前段，刑法第二十八條、第二百七
十七條第一項、第一百四十條第一項前段、第四十一條第一項前段、第四十七條、第
五十一條第六款，罰金罰鍰提高標準條例第一條前段、第二條，判決如主文。
中      華      民      國      九十二    年      四    月    二十八    日
                                臺灣臺中地方法院刑事第二庭
                                    法  官  莊  嘉  蕙
如不服本判決，應於送達後十日內向本院提出上訴狀（須附繕本），上訴於臺灣高等
法院臺中分院。
附錄論罪科刑法條
中華民國刑法第二百七十七條第一項：
傷害人之身體或健康者，處三年以下有期徒刑、拘役或一千元以下罰金。
中華民國刑法第一百四十條第一項：
於公務員依法執行職務時，當場侮辱，或對於其依法執行之職務公然侮辱
者，處六月以下有期徒刑、拘役或一百元以下罰金。


司法院資訊處製作；財團法人民間司法改革基金會備份。
